【裁判字號】    92,苗簡,196
【裁判日期】    920624
【裁判案由】    給付居間報酬
【裁判全文】
臺灣苗栗地方法院民事簡易判決  九十二年度苗簡字第一九六號
    原      告  太亞不動產仲介經紀有限公司
    法定代理人  乙○○
    被      告  丙○○
                甲○○
右當事人間請求給付居間報酬事件，本院判決如左：
    主      文
原告之訴及假執行之聲請均駁回。
訴訟費用由原告負擔。
    事      實
甲、原告方面：
一、聲明：
（一）被告丙○○應給付原告新台幣（下同）十五萬元，及自起訴狀繕本送達翌日即
      民國九十二年四月二十四日起至清償日止，按年息百分之五計算之利息。
（二）被告甲○○應給付原告七萬五千元，及自起訴狀繕本送達翌日即九十二年四月
      二十四日起至清償日止，按年息百分之五計算之利息。
（三）願供擔保，請准宣告假執行。
二、陳述：
（一）被告丙○○於九十一年五月二十三日與原告簽訂專任委託契約書（以下簡稱委
      託契約），委託原告出售其所有坐落苗栗縣頭份鎮○○段一二二地號、同段一
      二二之一地號、一二三地號土地及其上同段八二建號建物即門牌號碼苗栗縣頭
      份鎮○○街五二一號（以下簡稱系爭委售房地），委託銷售價格為四百八十萬
      元，委託期限自九十一年五月二十四日起至同年八月二十五日止，並約定以銷
      售成交總價百分之四給付仲介報酬。又被告甲○○於九十一年七月間亦委託原
      告洽購系爭委售房地，原告乃告知如順利成交，應給付原告成交價百分之二之
      仲介費，經被告甲○○同意後，原告遂帶其前往系爭委售房地時看屋，此有帶
      看紀錄表可佐。
（二）詎被告二人為規避給付仲介費之義務，被告丙○○竟於九十一年十月二十九日
      將系爭委售房地出售與原告曾帶看之被告甲○○，並於同年十一月二十二日完
      成所有權移轉登記，依原告與被告丙○○簽訂之委託契約第十條第三項第三款
      約定「賣方（即被告丙○○）於委託期限屆滿後二個月內與加盟店（即原告）
      曾介紹之買方或其配偶、二親等內之親屬成交者，仍應給付加盟店委託價格百
      分之四計算之服務報酬」，被告丙○○依約應給付原告十五萬元及其法定遲延
      利息。而被告甲○○為購屋而委託原告帶看房屋，並同意原告告知之收費標準
      ，而與原告成立有仲介契約，原告自得請求被告甲○○給付依委託價格三百七
      十五萬元之百分之二計算之服務報酬七萬五千元及其法定遲延利息。
（三）被告二人經原告仲介後，已有買賣之合意，然為逃避給付仲介報酬之義務，竟
      隱瞞原告而私立買賣原委託原告出售之系爭委售房地，顯有故意以背於善良風
      俗之方法，加損害於原告，原告自得一併依侵權行為之法律關係，請求被告二
      人分別給付如訴之聲明所示之金額。
三、對被告抗辯之陳述：
（一）被告丙○○於九十一年九月二十七日將系爭委售房地贈與登記與其妻蕭瑞萍，
      其妻蕭瑞萍亦完全知悉被告丙○○與原告所簽定之委售契約之約定，仍與原告
      曾介紹帶看之被告甲○○簽立買賣契約，此夫妻間贈與行為，顯屬規避給付原
      告仲介費之通謀虛偽行為。
（二）被告丙○○稱有委託他家房屋公司進行銷售，但事實上，被告丙○○仍於期限
      內與原告曾經介紹帶看的客戶私下買賣成交，非因他家房屋公司居間而買賣成
      交，故原告依契約約定，自得向被告請求服務報酬。
（三）原告與被告甲○○係約定如順利成交，被告甲○○應付原告成交價百分之二之
      仲介費，經被告甲○○同意後，原告始帶其看屋，故被告甲○○與原告係成立
      附帶條件之仲介契約（條件即順利成交），現被告甲○○已購買系爭委售房地
      ，顯已成交，條件已經成就，故被告甲○○應給付仲介報酬。
（四）被告甲○○所稱系爭委售房地有查封登記，乃被告甲○○所任職之新竹國際商
      業銀行股份有限公司（以下簡稱新竹商銀）所為之查封登記，故被告甲○○應
      知被告丙○○與新竹商銀間之債權債務關係，並不能影響系爭委售房地之交易
      安全，是被告甲○○與被告丙○○私下買賣成交之行為，顯非基於交易安全之
      考量，而係意在規避給付仲介報酬。
（五）被告辯稱系爭委售房地之成交，係經由新竹商銀之法務人員之介紹，而非透過
      原告之居間介紹，然被告甲○○確係經由原告帶看系爭委售房地，卻故意不經
      由原告居間洽購，顯見被告刻意規避原告之居間報酬。
（六）民法第五百六十五條所定之居間有二種情形，一為報告訂約機會之報告居間，
      一為訂約之媒介居間。所謂報告居間，不能於訂約時周旋於他人之間為之說合
      為必要，僅以為他方報告訂約之機會為已足，而居間人之報酬，於雙方當事人
      因居間而成立契約時，應許其請求。至於居間行為就令自始限於媒介居間，而
      僅為報告就已有效果時，亦應許居間人得請求報酬之支付，此有最高法院五十
      二年度台上字第二六七五號判例可供參照。被告二人成立買賣行為，原告曾為
      被告二人報告訂約之機會，是被告二人自應給付居間報酬。
四、證據：提出專任委託契約書、物件個案調查表、契約內容變更合意書、帶看客戶
    記錄表各一件，及土地登記謄本三件、建物登記謄本一件為證。
乙、被告方面：
壹、被告丙○○部分：
一、聲明：原告之訴及假執行之聲請均駁回。
二、陳述：
（一）原告曾帶看七、八位客戶，惟原告並未告知並交付曾帶看客戶之基本資料，於
      委託銷售期間內，被告丙○○並不認識被告甲○○。且委託契約第十條第三項
      第三款約定所稱「曾介紹之買方」，應指曾議價之客戶而言，惟系爭委售房地
      於九十一年七月二十五日，曾因訴外人新竹商銀聲請為假扣押之強制執行，而
      經鈞院囑託苗栗縣頭份地政事務所辦理查封登記在案，被告丙○○係於系爭查
      封後，自新竹商銀行之法務人員鍾先生處，得知被告甲○○有意購買系爭委售
      房地，但當時並未談及買賣價金。嗣於兩造間之委託契約屆滿後，被告丙○○
      為免系爭委售房地再遭查封，遂於九十一年九月二十七日將系爭委售房地贈與
      訴外人即被告丙○○之妻蕭瑞萍，蕭瑞萍復於同年月二十八日與訴外人宏福房
      屋公司簽立專任委託銷售契約書，委託宏福房屋公司出售系爭委售房地，委託
      銷售期間自九十一年九月二十八日起至同年十一月二十八日止。嗣於蕭瑞萍與
      宏福房屋公司解約後，被告丙○○約於九十一年十月下旬始詢問甲○○是否有
      意購買系爭委售房地並談及買賣價格，而由蕭瑞萍出售予被告甲○○。
（二）在委託原告仲介期間內，原告僅曾告知曾帶在新竹商銀任職的一對夫妻前往看
      屋，並未告知該人即係被告甲○○，被告丙○○並無故意不成交而私下交易之
      情形，被告係經由訴外人鍾先生之仲介，而由蕭瑞萍與被告甲○○成交，與委
      託契約第十條第三項第三款之規範目的有間。
三、證據：提出土地登記謄本三件、建物登記謄本一件、專任委託銷售契約書一件為
    證。
貳、被告甲○○部分：
一、聲明：原告之訴及假執行之聲請均駁回。
二、陳述：
（一）按「稱居間者，謂當事人約定，一方為他方報告訂約之機會，或為訂約之媒介
      ，他方給付報酬之契約」，民法第五百六十五條定有明文。惟按「居間人，以
      契約因其報告或媒介而成立者為限，得請求報酬。」，同法第五百六十八條第
      一項亦有明文。原告僅曾陪同被告甲○○及其友人至系爭委售房地處看屋，並
      於看屋時書寫所謂「帶看客戶紀錄表」，就該紀錄表上所載並無任何字句顯示
      雙方有成立仲介契約（居間契約）之合意，且看屋當時被告甲○○亦無與原告
      達成口頭約定，故原告指稱仲介契約成立乙符，顯與事實不符。而所謂帶看行
      為應係基於招攬被告與其簽訂居間契約，委託由原告代為仲介買賣，於訂約前
      所為之服務客戶行為，充其量亦僅能視為係原告以與被告訂立居間契約為目的
      所為之要約引誘行為，且帶看紀錄表之內容，亦無提及被告於接受看屋服務後
      ，即負有給付報酬予原告之約定，準此，原告所稱帶看客戶紀錄表能否擴大解
      釋為兩造間成立居間契約，不無疑問。
（二）原告另主張被告以背於善良風俗之方法，加損害於原告，而依民法第一百八十
      四條第一項後段向被告請求賠償，惟所謂善良風俗，係以一般社會大眾認知為
      限，今原告將帶看房屋之行為視為成立仲介契約，顯非一般社會大眾所均知，
      則被告何來違背善良風俗之故意？又侵權行為之損害賠償請求權，以有實際損
      害為成立要件，原告所主張之利益，似為被告二人必達成買賣合意之期待利益
      ，惟若原告另與他人達成居間契約時，被告甲○○是否可存有看屋必定成交之
      心理，而向原告主張期待利益受損？是原告所主張之損害於法無據。
（三）被告甲○○確曾於九十一年七月二十日經由原告帶看系爭委售房地，惟被告甲
      ○○於九十一年七月二十四日即經由公司同事處得知系爭委售房地將被查封，
      原告之員工雖曾與被告甲○○聯絡，然被告甲○○因系爭委售房地已被假扣押
      ，即已表明無意購買。
（四）綜上所述，被告甲○○未曾與原告就居間達成合意，被告甲○○與丙○○間之
      買賣行為，亦未致原告受損，是原告請求為無理由。
丙、本院依職權向苗栗縣頭份地政事務所調閱九十一年九月二十六日頭地資字第○七
    三○二○號、九十一年十一月二十日頭地資字第○八八五七○號收件之土地所有
    權移轉登記申請資料。
    理      由
一、程序方面：按當事人得以合意定第一審管轄法院；又被告不抗辯法院無管轄權，
    而為本案之言詞辯論者，以其法院為有管轄權之法院，民事訴訟法第二十四條第
    一項前段、第二十五條，分別定有明文。查本件原告與被告丙○○所訂立之「專
    任委託契約書」第十三條約定：「雙方合意以台北地方法院作為因本契約涉訟時
    之管轄法院」，是本件原應以臺灣臺北地方法院為第一審管轄法院，然被告丙○
    ○於本院九十二年五月六日言詞辯論期日，不抗辯本院無管轄權，而為本案之言
    詞辯論，依上開民事訴訟法第二十五條規定，本院自有管轄權，合先敘明。
二、原告起訴主張被告丙○○於九十一年五月二十三日與原告簽訂委託契約，委託原
    告出售被告丙○○所有之系爭委售房地，委託銷售價格為四百八十萬元，委託期
    間自九十一年五月二十四日起至同年八月二十五日止，並約定以銷售成交總價百
    分之四給付仲介報酬。又被告甲○○於九十一年七月間亦委託原告洽購系爭委售
    房地，原告乃告知如順利成交，應給付原告成交價百分之二之仲介費，經被告甲
    ○○同意後，原告遂帶其前往系爭委售房地時看屋。詎被告二人為規避給付仲介
    費之義務，被告丙○○竟於九十一年十月二十九日私自將系爭委售房地出售與被
    告甲○○，並於同年十一月二十二日完成所有權移轉登記，依原告與被告丙○○
    簽訂之委託契約第十條第三項第三款約定「賣方（即被告丙○○）於委託期限屆
    滿後二個月內與加盟店（即原告）曾介紹之買方或其配偶、二親等內之親屬成交
    者，仍應給付加盟店委託價格百分之四計算之服務報酬」，被告丙○○依約應給
    付原告十五萬元及其法定遲延利息。而被告甲○○為購屋而委託原告帶看房屋，
    並同意原告告知之收費標準，而與原告成立有仲介契約，原告自得請求被告甲○
    ○給付依委託價格三百七十五萬元之百分之二計算之服務報酬七萬五千元及其法
    定遲延利息。且被告二人經原告仲介後，已有買賣之合意，然為逃避給付仲介報
    酬之義務，竟隱瞞原告而私立買賣原委託原告出售之系爭委售房地，顯有故意以
    背於善良風俗之方法，加損害於原告，原告自得一併依侵權行為之法律關係，請
    求被告二人分別給付如訴之聲明所示之金額。
三、被告丙○○辯稱：原告曾帶看七、八位客戶，惟原告並未告知並交付曾帶看客戶
    之基本資料，於委託銷售期間內，被告丙○○並不認識被告甲○○；且委託契約
    第十條第三項第三款約定所稱「曾介紹之買方」，應指曾議價之客戶而言，惟系
    爭委售房地於九十一年七月二十五日，曾因訴外人新竹商銀聲請為假扣押之強制
    執行，而經鈞院囑託苗栗縣頭份地政事務所辦理查封登記在案，被告丙○○係於
    系爭查封後，自新竹商銀之法務人員鍾先生處，得知被告甲○○有意購買系爭委
    售房地，但當時並未談及買賣價金。嗣於兩造間之委託契約屆滿後，被告丙○○
    為免系爭委售房地再遭查封，遂於九十一年九月二十七日將系爭委售房地贈與訴
    外人即被告丙○○之妻蕭瑞萍，蕭瑞萍復於同年月二十八日與訴外人宏福房屋公
    司簽立專任委託銷售契約書，委託宏福房屋公司出售系爭委售房地，委託銷售期
    間自九十一年九月二十八日起至同年十一月二十八日止。嗣於蕭瑞萍與宏福房屋
    公司解約後，被告丙○○約於九十一年十月下旬始詢問甲○○是否有意購買系爭
    委售房地並談及買賣價格，而由蕭瑞萍出售予被告甲○○，再於原告仲介期間內
    ，原告僅曾告知曾帶在新竹商銀任職的一對夫妻前往看屋，並未告知該人即係告
    甲○○，被告丙○○並無故意不成交而私下交易之情形，被告係經由訴外人鍾先
    生之仲介，而由蕭瑞萍與被告甲○○成交，與委託契約第十條第三項第三款之規
    範目的有間等語。另被告甲○○則以：其於原告公司職員陪同下，至系爭委售房
    地處看屋，並於看屋時書寫所謂「帶看客戶紀錄表」，就該紀錄表上所載並無任
    何字句顯示雙方有成立仲介契約（居間契約）之合意，且看屋當時被告甲○○亦
    無與原告達口頭約定，況所謂帶看行為應係基於招攬被告與其簽訂居間契約，委
    託由原告代為仲介買賣，於訂約前所為之服務客戶行為，充其量亦僅能視為係原
    告以與被告訂立居間契約為目的所為之要約引誘行為，且帶看紀錄表之內容，亦
    無提及被告於接受看屋服務後，即負有給付服務報酬予原告之約定，準此，是兩
    造間並無居間契約之法律關係；至原告另主張被告以背於善良風俗之方法，加損
    害於原告，而向被告請求賠償，然其並未致原告受有任何損害，原告此部分請求
    於法亦屬無據等語資為抗辯。
四、原告主張被告丙○○於九十一年五月二十三日與原告簽訂委託契約，委託原告出
    售被告丙○○所有之系爭委售房地，委託銷售價格為四百八十萬元，委託期間自
    九十一年五月二十四日起至同年八月二十五日止，嗣延長至九十一年八月三十一
    日，委託銷售價格降為三百七十五萬元，並約定以銷售成交總價百分之四給付仲
    介報酬，而於上開委託期間內，被告甲○○曾於九十一年七月二十二日由原告公
    司職員帶看被告丙○○所委託出售之系爭委售房地，然原告所帶看客戶七、八人
    （包括被告甲○○）均未成交，嗣被告丙○○於九十一年九月二十七日將系爭委
    售房地贈與登記與其妻蕭瑞萍，蕭瑞萍並於九十一年十月二十八日以三百八十萬
    元之價格，將委售房地出售予原告曾帶看之客戶即被告甲○○等事實，業據原告
    提出專任委託契約書、物件個案調查表、契約內容變更合意書、帶看客戶紀錄表
    、委售房地之土地暨建物登記謄本等件為證，復為被告丙○○、甲○○所是認，
    原告上開主張應堪信為真實。
五、按居間者，乃當事人約定，一方為他方報告訂約之機會，或為訂約之媒介，他方
    給付報酬之契約；居間人於契約因其報告或媒介而成立時，即得請求報酬，民法
    第五百六十五條、第五百六十八條第一項分別定有明文。又民法第五百六十五條
    所定之居間有二種情形，一為報告訂約機會之報告居間，一為訂約之媒介居間。
    所謂報告居間，不以於訂約時周旋於他人之間為之說合為必要，僅以為他方報告
    訂約之機會為已足，而居間人之報酬，於雙方當事人因居間而成立契約時，應許
    其請求。至於居間行為就令自始限於媒介居間，或僅為報告即有已效果時，亦應
    許居間人得請求報酬之支付，此有最高法院五十二年度台上字第二七六五號判例
    可供參照。查本件原告與被告丙○○間所簽訂之委託契約第二條約定：「委託價
    格及價款收受條件一、委託銷售價格為新台幣肆佰捌拾萬元整。二、價款收受條
    件：
     ┌────────┬─────────┬────────┐
     │  簽  約  款    │ 簽訂買賣契約書時 │   總價款10%    │
     ├────────┼─────────┼────────┤
     │  備  證  款    │ 備齊過戶文件時   │   總價款10%    │
     ├────────┼─────────┼────────┤
     │  完  稅  款    │ 繳納稅捐時       │   總價款10%    │
     ├────────┼─────────┼────────┤
     │  尾款（貸款）  │ 交付房屋時       │   總價款70%    │
     └────────┴─────────┴────────┘ 」；第四條
    約定：自民國九十一年五月二十四日起至九十一年八月二十五日止，惟如價格業
    經買賣雙方合意或買方之出價到達賣方之委託價時，本契約有效期間延續至簽定
    書面買賣契約日止。」；第十條約定：「太平洋（即指原告，原告為其加盟店）
    於『買賣契約成立』時，得向賣方（即被告丙○○）請求約定之服務報酬：其內
    容如下：一、約定服務報酬：為成交價４％。：：：」，是依兩造間之約定，原
    告所擔任之居間工作，係為被告丙○○尋找買方，並周旋於買方與被告丙○○間
    為之說合，而媒介被告丙○○與賣方成立買賣契約，並將買方交付之價金依買賣
    契約履行情形分四階段交付與被告丙○○，且於被告丙○○與買方因其媒介而成
    立買賣契約時，得向被告丙○○請求服務報酬，是原告應屬訂約媒介之居間人，
    依上開民法第五百六十八條第一項規定，原告之服務報酬應係在委託期限內原告
    完成媒介居間仲介銷售行為而使被告丙○○與原告介紹之買方成立買賣契約時，
    始得請求。惟查於九十一年十月二十八日成立之系爭委售房屋買賣契約，係由蕭
    瑞萍與被告甲○○所簽訂，非因原告媒介而成立，已如前述，不論原告是否有為
    被告丙○○報告訂約，因該買賣契約既非於委託期間內因原告所為之訂約媒介而
    成立，是原告於委託期限內並未完成訂約媒介之居間銷售工作，準此，原告尚不
    得據此向被告丙○○請求居間報酬。是原告主張其已為被告丙○○報告訂約之機
    會，已完成報告居間工作，自得請求服務報酬云云，顯不足採。
六、次按解釋意思表示，應探求當事人之真意，不得拘泥於所用之辭句，民法第九十
    八條定有明文；又解釋私人之契約，應通觀全文，並勘酌立約當時之情形，以期
    不失立約之真意，有最高法院十八年度上字第一七二七號判例可參。經查，兩造
    簽訂之委託契約第十條第三項約定：「有下列各款情形之一者，賣方（即被告丙
    ○○）仍應給付加盟店（即原告）依委託價格４％計算之服務報酬：：：：３賣
    方於委託期限屆滿後二個月內與加盟店曾介紹之買方或其配偶、二親等內之親屬
    成交者。」，被告丙○○若於契約期滿後二個月內，與原告所曾介紹之交易對象
    及其配偶、二親等內之親屬成交者，將視為原告已完成委託目的，被告丙○○因
    之有給付約定報酬之義務。惟契約關係因期滿而消滅，雙方之權利義務關係亦隨
    之消滅，不得再以被告丙○○於契約關係消滅後之行為，擬制為原告於契約期間
    內已依約完成訂約媒介之居間工作，並據以請求約定之報酬，是將上揭文義解釋
    為被告丙○○之契約義務，並不妥適。又查，綜觀委託契約第十條第三項第一款
    、第二款及第四款所約定仍應給付約定報酬之情形，包括因可歸責於賣方之事由
    ，致委託契約目的無法達成而須終止契約，及委託期限內，賣方自行出售，經第
    三人介紹出售或另行委託價人仲介時，暨委託期限內，賣方如拒絕以本委託條件
    與加盟店所仲介之買方訂立不動產契約時，三者均屬賣方違反契約義務時之法律
    效果規定，故委託契約第十條第三項第三款之約定，應解釋為原告與賣方間對於
    賣方違約時關於給付違約金之約定，而不應拘泥於所用之辭句，解釋為賣方之契
    約給付義務。查系爭委售房地，係由被告丙○○之妻蕭瑞萍與被告甲○○成立契
    約，而委託契約第十條第三項第三款之違約金約定，如上所述，則係約定「賣方
    （即被告丙○○）違約所應負之違約責任，該買賣契約既非由被告丙○○所訂立
    ，則被告丙○○自不負該違約責任。
七、另原告主張被告甲○○於九十一年七月間亦委託原告洽購系爭委售房地，原告乃
    告知如順利成交，應給付原告成交價百分之二之仲介費，經被告甲○○同意後，
    原告遂帶其前往系爭委售房地時看屋，被告甲○○應給付成交價百分之二之仲介
    乙節，則為被告甲○○所否認，並辯稱兩造間並無成立居間契約之合意。經查：
    按契約之成立，依民法第一百五十三條之規定，應以當事人互相表示意思一致始
    為成立。又稱居間者，謂當事人約定，一方為他方報告訂約之機會，或為訂約之
    媒介他方給付報酬之契約。查原告自承其僅曾於九十一年七月二十二日帶被告甲
    ○○至現場看過系爭委售房地，嗣於詢問甲○○之購買意願時，其答以尚在考慮
    中，且未出具要約意願書（見本院九十二年五月十二日言詞辯論筆錄），足徵被
    告甲○○並未為委託原告為其報告訂約機會或為訂約媒介之意，尚難認兩造就居
    間契約之成立已有合意，況被告甲○○與原告間並無如被告丙○○間與原告間之
    委託契約第十條第三項第三款之約定，原告自不得向被告甲○○請求居間報酬或
    違約金。
八、又當事人主張有利於己之事實者，就其事實有舉證之責任，民事訴訟法第二百七
    十七條定有明文。本件原告主張被告丙○○將委售房地贈與其妻蕭瑞萍，再由蕭
    瑞萍出售予被告甲○○，顯係為規避給付仲介報酬，故意以背於善良風俗之方法
    加損害於原告乙節，亦為被告丙○○、甲○○所否認，則依舉證責任之分配，原
    告自應就其主張被告丙○○、甲○○故意以背於善良風俗之方法，規避給付報酬
    ，而加損害於原告乙節，負舉證責任。查，如前所述，賣方（即被告丙○○）於
    委託期限屆滿後二個月內與加盟店（即原告）曾介紹之買方或其配偶、二親等內
    之親屬成交者，賣方仍應給付加盟店依委託價格４％計算之服務報酬，原告與被
    告丙○○所簽訂委託契約書第十條第三項第三款定有明文。次查原告與被告丙○
    ○間之委託契約，有效期間係自九十一年五月二十四日起至九十一年八月三十一
    日止，期間曾由原告帶看委售房地之客戶即被告甲○○，於九十一年十月二十八
    日，經由訴外人即被告甲○○之同事之介紹，與被告丙○○之妻蕭瑞萍簽訂委售
    房地買賣契約，則系爭委售房地之成交時間，尚在委託契約期滿後之二個月期間
    內，堪可認定。又兩造委託契約第十條第三項第三款約定之目的，在防止被告為
    規避給付仲介報酬，而故意不於委託期間內成交，等到委託期間屆滿後，再私下
    與曾經原告介紹之買主交易。準此，凡經原告接待介紹，並有購買意願且曾出價
    之可能買主，方屬該條款所稱「曾介紹之買方」。惟被告甲○○固曾於九十一年
    七月二十二日到場查看系爭委售房地，並於原告之帶看紀錄表上客戶資料欄內簽
    名並留下行動電話及地址，惟該帶看紀錄表上之帶看狀況說明欄及希望購買條件
    欄則均未勾選或填寫，佐以原告亦自承被告甲○○並未出具要約同意書，並於原
    告主動以電話詢問其購買意願時，以尚在考慮中加以回絕等情，尚難認被告甲○
    ○有購買之意願而屬可能之買主，應非屬委託契約第十條第三項第三款所稱之「
    曾介紹之買方」；況原告並未將曾帶看過有望客戶之姓名資料提供予被告丙○○
    ，僅曾以口頭向被告丙○○報告有一對任職於新竹商銀之夫妻看過系爭委售房地
    ，亦據原告自認在卷，是原告所舉證據亦不足以認定被告丙○○係經原告之介紹
    而知悉被告黃秀韻之資料，則其主張被告丙○○、甲○○明知被告甲○○為原告
    介紹報告之買方，而將委售房地贈與其妻蕭瑞萍，再由蕭瑞萍出售予被告甲○○
    ，顯係為規避給付報酬，係故意以背於善良風俗之方法，加損害於原告云云，亦
    不足採。
九、綜上所述，原告基於居間及侵權行為之法律關係，請求被告丙○○給付十五萬元
    、被告甲○○給付七萬五千元，及均自起訴狀繕本送達翌日（即九十二年四月二
    十四日起）至清償日止，按年息百分之五計算之法定遲延利息，即非有據，應予
    駁回。又原告之訴既經駁回，其假執行之聲請即失所附麗，應併予駁回。
十、本件事證已臻明確，兩造其餘主張陳述及所提證據，經審酌於本件判決結果不生
    影響，爰不予審酌，附此敘明。
十一、結論：本件原告之訴為無理由，依民事訴訟法四百三十六條第二項、第七十八
      條，判決如主文。
中      華      民      國    九十二    年      六      月    二十四    日
                                  臺灣苗栗地方法院苗栗簡易庭
~B法      官  陳慧萍
右為正本係照原本作成。
如對本判決上訴，須於判決送達後廿日內向本院提出上訴狀。
~B法院書記官  張文玲
中      華      民      國    九十二    年      六      月    二十四    日


司法院資訊處製作；財團法人民間司法改革基金會備份。
